最高法院刑事判決　　　　　　　　　　　　　　　九十一年度台上字第七０六三號
　　上　訴　人　甲○○
右上訴人因違反槍砲彈藥刀械管制條例案件，不服台灣高等法院高雄分院中華民國八
十九年十月三日第二審判決（八十九年度上訴字第四一三號，起訴案號：台灣屏東地
方法院檢察署八十七年度偵字第六八０八號），提起上訴，本院判決如左：
    主  文
原判決撤銷，發回台灣高等法院高雄分院。
    理  由
本件原判決認定上訴人甲○○於民國八十七年七月間，在高雄市購得玩具手槍一支，
竟未經許可，於同年月下旬某日，在其屏東縣內埔鄉○○村○○路二十八巷九號住處
，將該玩具手槍改造成具殺傷力，並藏置於其住處，嗣於八十七年七月三十一日下午
一時許為警在其住處查獲，並扣得該改造之玩具手槍（槍枝編號：00000000
00號）等情。因而撤銷第一審關於諭知上訴人無罪之判決，改判論處上訴人未經許
可，製造可發射子彈具有殺傷力之改造玩具手槍罪刑，固非無見。
惟查(一)、槍砲彈藥刀械管制條例第十八條第四項前段規定，犯本條例之罪，於偵查或
審判中自白，並供述全部槍砲、彈藥、刀械之來源及去向，因而查獲或因而防止重大
危害治安事件之發生者，減輕或免除其刑。原判決理由已敘明上訴人於警訊及檢察官
偵查中已自白扣案改造玩具手槍，係其自行改造。證人即承辦之刑警林傳德證稱：「
後來（甲○○）才坦承陳星同槍是由他改造，……表示家中還有兩把槍，一把已經改
造，一把未改造，……我們去甲○○家搜索，到達他家後，甲○○主動從他家穀倉牆
角拿出一包東西，……打開裡面是兩把槍。」等語（第一審卷第二十九、三十頁）。
如果無訛，上訴人是否已於偵查中自白，並供出全部改造玩具槍之來源及去向，因而
查獲？原判決對此未詳予調查審認，並適用上開規定減輕或免除其刑，復未說明其理
由，自有可議。(二)、心證之形成由來於證據，證據證明力判斷之正確與否，應視其依
法應行調查之證據已否盡其調查之職責而定，如有應調查之證據未予調查，不特心證
形成之條件未臻完備，且其所形成之心證，因受調查證據範圍之限制，亦無從形成正
確之心證，從而亦影響真實之發現。上訴人於原審及第一審均否認有本件犯行，辯稱
：扣案之改造玩具槍之槍管係搜索當天在張士哲家查獲，刑警授意伊鑽孔改造，再安
裝在刑警當天帶張士哲到高雄買回之玩具槍上，並非在伊家中查獲等情，證人張士哲
、黃驛欽亦曾有與上訴人辯稱相似之證言（詳原判決理由一(二)）。證人即承辦刑警林
傳德、林裕隆則堅稱：扣案改造玩具槍係在上訴人住處查獲，上訴人已承認其所改造
等情。雙方情詞各執，原判決雖採信林傳德等之證言，然稽諸林傳德於第一審法院囑
託台灣板橋地方法院訊問時證稱：「查獲陳星同涉嫌毒品案件，陳星同提供張士哲等
一批人涉改造槍枝，……我們向板檢聲請對張士哲監聽，監聽內容有張士哲、甲○○
等人確實涉及改造槍枝，……等監聽無誤後，向板檢聲請搜索票，……在張士哲臥室
搜到一支改造槍枝用的槍管部分，……張士哲表示槍管是綽號『小楊』的，就是甲○
○的，當場製作搜索扣押筆錄，我們請張士哲打電話約甲○○……到張士哲住處，我
們將監聽內容解釋給張士哲及甲○○聽，……後來（甲○○）才坦承陳星同槍是由他
改造，……我們去甲○○家搜索，……甲○○主動從他家穀倉牆角拿出一包東西，…
…裡面是兩把槍。」等語（第一審卷第二十八頁至三十頁）。而卷內查無張士哲住所
之搜索扣押筆錄，亦無所謂改造槍枝用之槍管，究竟有無該槍管，如有，存於何處？
又台北縣警察局蘆洲分局曾將該分局偵辦甲○○涉違反槍砲彈藥刀械管制條例案件，
通訊監察譯文摘要紀錄資料函送第一審法院附卷（第一審卷第六十六頁至八十七頁）
，該譯文內是否有如林傳德所言上訴人涉及改造槍枝之資料，亦有欠明瞭？凡此，均
與判斷上訴人之辯解及上開證人之證言何者為可信，至有相關，為發現真實及維護上
訴人之利益，自有詳予調查之必要。乃原判決未詳予調查說明，遽為判決，亦有未洽
。上訴意旨指摘原判決不當，非無理由，應認有撤銷發回更審之原因。又槍砲彈藥刀
械管制條例第十九條已於九十年十一月十四日修正公布刪除，案經發回，更審時並應
注意及之。
據上論結，應依刑事訴訟法第三百九十七條、第四百零一條，判決如主文。
中      華      民      國    九十一    年     十二     月     十二     日
                              最高法院刑事第三庭
                                  審判長法官  董  明  霈
                                        法官  林  茂  雄
                                        法官  王  居  財
                                        法官  張  祺  祥
                                        法官  李  伯  道
      右正本證明與原本無異
                                              書  記  官
中      華      民      國    九十一    年     十二     月     十九     日
